【裁判字號】    88,上訴,4142
【裁判日期】    890131
【裁判案由】    違反槍砲彈藥刀械管制條例
【裁判全文】
臺灣高等法院刑事判決                          八十八年度上訴字第四一四二號
    上  訴  人
    即  被  告  丙○○
    選任辯護人  林大華
                邱國旺
                張文興律師
    上  訴  人
    即  被  告  乙○○
    指定辯護人  本院甲○辯護人
右上訴人，因違反槍砲彈藥刀械管制條例案件，不服臺灣基隆地方法院八十八年度訴
字第三三九號，中華民國八十八年八月三十一日第一審判決（起訴案號：臺灣基隆地
方法院檢察署八十八年度二六０四號）提起上訴，本院判決如左：
    主  文
原判決撤銷。
丙○○、乙○○均無罪。
    理  由
一、公訴意旨略以：被告丙○○、乙○○均為協春十六號漁船船員，被告乙○○前因
    違反藥事法案件，經法院判處有期徒刑一年二月，於八十四年九月二十一日執行
    完畢，竟均不知悔改，與該船船長丁○○（另併台灣基隆地方法院審理）基於犯
    意之聯絡，於八十八年四月間某日向不詳姓名人士購得爆裂物黃色炸藥二十三支
    ，擬作為炸魚之用，嗣於同年月十三日下午一時許，持上揭炸藥至上揭魚船上，
    經警查獲，並扣得丙○○等所有共同持有上揭爆裂物。因認被告等犯有槍砲彈藥
    刀械管制條例第七條第四項之未經許可，持有土製爆裂物罪嫌。
二、按犯罪事實應依證據認定之，無證據不得推定其犯罪事實，刑事訴訟法第一百五
    十四條定有明文。又犯罪事實之認定，應憑真實之證據，倘證據是否真實尚欠明
    確，自難以擬制推測之方法，為其判斷之基礎；而認定犯罪事實之證據係指足以
    認定被告確有犯罪行為之積極證據而言，該項證據自須適合於被告犯罪事實之認
    定，始得採為斷罪資料，著有最高法院五十三年臺上字第六五六號、二十九年上
    字第三一０五號判例。且刑事訴訟上證明之資料，無論其為直接或間接證據，均
    須達於通常一般之人均不致有所懷疑，而得確信其為真實之程度，始得據為有罪
    之認定，若其關於被告是否犯罪之證明未能達此程度，而有合理懷疑之存在，致
使無從形成有罪之確信，根據「罪證有疑，利於被告」之證據法則，即不得遽為
    不利被告之認定，亦有最高法院七十六年度臺上字第四九八六號判例可資參照。
    又共同被告不利於已之陳述，固得採為其他共同被告犯罪之證據，惟此項不利之
    陳述，須無瑕疵可指，而就其他方面調查，又與事實相符，始得採為其他共同被
    告犯罪事實之認定（參照最高法院四十六年台上字第四一九號判例）。
三、本件公訴人起訴被告等涉有槍砲彈藥刀械管制條例第七條第四項之未經許可，持
    有土製爆裂物罪嫌，係以丁○○於警訊及偵查中供述明確，並有內政部警政署鑑
    定通知函一紙在卷可稽為其論據。
四、訊據上訴人即被告丙○○、乙○○承認八十八年四月十二日下午十一時許，與丁○○共同上船，並於翌日凌晨一時許，為警在船上查獲上開爆裂物之事實，惟均
    矢口否認共同持有爆裂物之犯行。被告丙○○辯稱：我不知有爆裂物，不知是誰
    放的。我在船上抓魚釣魚，船長管漁船。我不知在何處查到，我當時不在船上。
    我是幫丁○○抓魚，有帶爆裂物上船我完全不知道，也不知道要炸魚等語。被告
    乙○○辯稱：我是臨時船員。（船）不大，我未見船上有爆裂物，被查到後才看
    現。我沒出主意用爆裂物炸魚。我沒有帶爆裂物上船，我沒有買爆裂物，我被臨
    時僱員去抓魚的，我只是拖網不知要炸魚。而丙○○是他的船員，也沒錢去買那
    些東西。經查被告丙○○在警局初訊時即辯稱：我不知向何人購買，沒有看過船
    長丁○○使用過。感情與丁○○較好，另一名船員較不熟。我不知道炸藥是何人
    的（見八十八年四月十三日偵訊筆錄）。被告乙○○在警局辯稱：船長丁○○是
    我兒子的朋友。於今（十三日）凌晨拜託我與他出海捕魚。（黃色炸藥）是船長
    所有。我不知道船上有炸藥。船長丁○○也沒有告訴我。（為何肯定炸藥是丁○○所有？）因為船隻是船長丁○○所有，所以我肯定炸藥是船長丁○○所有（見
    八十八年四月十三日偵訊筆錄）。同案被告丁○○於警局雖供稱：是我及丙○○
    、乙○○三人共同出資購買，並由乙○○出面向不詳人士購得。準備出海炸魚之
    用。並花費新臺幣一千五百元。（見八十八年四月十三日偵訊筆錄）；是乙○○
    交給我的，但我知道他那炸藥來源是一位綽號阿芬之男子給他的。綽號阿芬之男
    子年約二十八、九歲，他是大陸漁工，我是以行動電話0000000000聯
    絡臺灣地區的船老闆，再由他聯絡阿芬，然後才去購置炸藥云云（見八十八年四
    月十三日偵訊筆錄）。其於檢察官偵查中供稱：（炸藥是你帶上船的？）丙○○
    之前有提議大家一起出錢買炸藥去炸魚，當時我沒同意，於八十八年四月十三日
    上船才看到有炸藥。（丙○○是否知道要拿炸藥炸魚？）他之前有與乙○○到要
    買炸藥炸魚之事，當天我們三人是坐乙○○的車一起去碼頭準備出海。（是你們
    三人一起帶上船的？）是的，是我們帶炸藥上船的（見偵卷第二十八頁反面至第
    二十九頁）；其於原審則供稱：是大陸船員在基隆港附近給我的。是大陸人給的
    不是買的，因為去年捉小管捉得很不好，我有請二個漁工，他看我捉得很差，就
    給我炸藥說可把大魚嚇走，這樣漁獲會比較好，是免費。（大陸人惟利是圖，有
    可能免費提供給你？）我請的二人對我很好，而且我捉有魚他們才有金。（為
    何以前說是王去買的？）我以前講錯，又怕被警察打。（見原審卷第二十四頁反
    面）。是大陸漁工給的，他一次給我二十二枚。是去年十月份左右在海上給我的
    ，他是偷偷藏在漁網裏，因為怕我不要，後來船回港，有安檢警察沒查到，後來
    清理漁網時才看到，原本是想要丟棄，但不敢亂丟，就將其放在港邊草堆裏，但
    這次要出海時我就帶上船要丟棄，但就被警查到了。（你出海時放在那裏？）插
    在清好的網子下面。（你跟王、張是何關係？）普通朋友，沒有發生過爭執。（
    為何警訊及上次本院所言不符？）我講的是真的。（見原審卷第四十一頁到第四
    十二頁）。其於本院調查時供稱：我以前僱一個大陸人當船員，他給我的，我不
    知他放船上何處。（在警局你稱和丙○○、乙○○合買爆裂物？）我害怕才說合
    買。（在偵訊所言有何意見？）我緊張才那麼說。（被查獲之東西何人給你的？
    ）八十七年在基隆港阿芬給我的（本院八十八年十二月八日訊問筆錄）。雖查：
    被告乙○○、丙○○與丁○○於右揭時、地以「協春十六號」漁船報關出海捕魚
    ，經安檢人員登船檢查在該漁船船尾右後方攔網下查獲爆裂物二十三支，已據被
    告等供明，且有機漁船（含船員）進出港檢查表、基隆市警察局第二分局八十八
    年七月三十一日基警分二刑字第二六八八號函各一紙在卷可稽，而該查扣之爆裂
    物二十三支，經刑事警察局就其中一支爆裂物予以拆解，該爆裂物係屬土製爆裂
    物，係以塑膠袋為容器，內裝黃色炸藥二支，經分別採集該二支疑似炸藥粉末鑑
    定結果，分別檢出２─ＭＥＴＨＹＬ─１，３，５─ＴＲＩＮＩＴＲＯＢＥＮＺ
    ＥＮＥ（２─甲基─１，３，５─三硝基苯；即ＴＮＴ）成份，俗稱黃色炸藥、
    三硝基甲苯 (ＴＲＩＮＩＴＲＯＴＯＬＵＥＮＥ，即ＴＮＴ)炸藥成份，且該爆
    裂物係利用點火引爆，結構完整，認具危險性與殺傷力，有刑事警察局八十八年
    四月二十三日刑鑑字第三六九八七號、八十八年五月二十六日刑鑑字第四六九四
    八號鑑驗通知書各一紙、八十八年六月二十二日刑偵五字第五六二六六號爆炸（
    裂）物鑑驗通知書一紙在卷及前開爆裂物扣案可稽，足認該漁船上確有人未經許
    可而持有具殺傷力之土製爆裂物。惟本件所應查究者，係扣案之土製爆裂物，被
    告等是否有共同持有？查丁○○係協春十六號之船長，其於原審及本院調查時，
    均坦承扣案之土製爆裂物，係大陸人給伊，為伊所持有，則扣案之土製爆裂物，
    係丁○○所持有甚明。至丁○○於警局所供三人出資合買一節，顯有瑕疵可指，
    已難遽採為被告等不利之證據。況查被告丙○○、乙○○均僅係擔任船員，其何
    以願出資購買土製爆製物來炸魚，對其有何利益，何以其等有此犯罪之動機？參
    以被告乙○○係因該船人手不足，受丁○○之請託才登船出海捕魚，尤難認其與
    丁○○共同持有扣案之土製爆製物。本件經查除丁○○前開於警局及偵查中有瑕
    疵，且無事實依據之不利於被告等之供述之唯一證據外，並無證據證明被告等與
    丁○○間就持有前揭爆製物有何犯意聯絡或行為分擔。本件查無證據足證明被告
    等被訴共同持有前揭爆製物之犯行，不能證明其等犯罪。
五、原審據以論罪科刑，尚有未合。被告上訴意旨否認犯罪，指摘原判決不當，為有
    理由，應由本院予以撤銷改判，依法諭知被告等無罪之判決。
據上論斷，應依刑事訴訟法第三百六十九條第一項前段、第三百六十四條、第三百零
一條第一項，判決如主文。
本案經檢察官郭文東到庭執行職務。
中    華    民    國    八十九    年       一         月     三十一     日
                            臺灣高等法院刑事第三庭
                                審判長法  官  張  連  財
                                      法  官  張  傳  栗
                                      法  官  李  英  勇
右正本證明與原本無異。
檢察官如不服本判決應於收受送達後十日內向本院提出上訴書狀，其未敘述上訴之理
由者並得於提起上訴後十日內向本院補提理由書（均須按他造當事人之人數附繕本）
。
                                      書記官  謝  順  益
中    華    民    國    八十九    年       二         月      二        日


司法院資訊處製作；財團法人民間司法改革基金會備份。
